台灣高等法院民事判決　　九十一年度上字第二三九號
　　　上　訴　人　甲○○
　　　被　上訴人　光華投資股份有限公司
　　　法定代理人　張鍾濮
右當事人間請求給付委任報酬事件，上訴人對於中華民國九十一年二月二十一日臺灣
臺北地方法院九十年度訴字第二三八六號第一審判決提起上訴，本院判決如左：
    主    文
上訴駁回。
第二審訴訟費用由上訴人負擔。
    事    實
甲、上訴人方面：
壹、聲明：求為判決：
(一)原判決廢棄。
(二)被上訴人應給付上訴人新台幣（下同）二百六十萬元整，及自民國（下同）八十
    九年六月十二日起至清償日止按年利率百分之五計算之利息。
(三)願提供現金或等值之上海商業儲蓄銀行仁愛分行可轉讓定期存單供擔保後得為假
    執行。
貳、陳述：除與原判決記載相同者，茲引用之外，補稱略以：
一、被上訴人確有出具意願書，因收購中華醫院授權予趙遐父及趙克璣委任上訴人代
    為處理法律事務之實，且上訴人亦提供有利於收購之法律意見，並經被上訴人有
    效執行，証人趙克璣亦稱張聖文表示應給付上訴人報酬，顯見被上訴人確有委任
    上訴人之事實，或至少趙遐父及趙克璣有表見代理之情。
二、上訴人為被上訴人收購中華醫院提供法律意見，並未代表中華醫院四十六位股東
    與被上訴人進行任何行為，自無雙方代理之可言。
三、被上訴人曾給付上訴人五十萬元之委任報酬，更足稽被上訴人有委任上訴人代為
    處理法律事務之事實。
四、上訴人並未脅迫趙遐父簽立委任書，趙遐父所稱伊係被上訴人脅迫方始簽立委任
    書，然依常理可知趙遐父無至上訴人事務所被上訴人脅迫之可能，且趙克璣亦自
    承無人脅迫其簽立委任書，亦未見上訴人有任何脅迫趙遐父之情狀，趙遐父之主
    張顯非事實。
五、被上訴人之顧問律師、職員多人曾至被上訴人事務所研商收購方式，若如被上訴
    人所言其已有顧問律師且無需上訴人之幫助，亦未委任上訴人，為何被上訴人之
    顧問律師陳世英及職員張聖文仍至上訴人事務所向上訴人尋求幫助。
參、證據：援用原審所提立證方法。
乙、被上訴人方面：
壹、聲明：求為判決：
(一)上訴駁回。
(二)如受不利判決，願提供現金或等面額之中聯信託投資股份有限公司營業部無記名
    可轉讓定期存單為擔保，請准宣告免為假執行。
貳、陳述：除與原判決記載相同者，茲引用之外，補稱略以：
(一)被上訴人並未授權趙遐父及趙克璣與上訴人成立委任契約：
１、上訴人提出意願書認被上訴人有委任上訴人之事實，然委任書並無授權之意思表
    示，上訴人之主張顯屬無據。
２、被上訴人法律顧問律師及職員雖曾至上訴人事務所與上訴人就收購中華醫院之事
    項進行研議，然被上訴人之法律顧問及職員係認上訴人為中華醫院之法律顧問，
    基於對立的立場進行收購研商，並非委任上訴人代被上訴人處理任何法律事務。
３、表見代理需有表見之外貌，而上訴人無法提出任何證據顯示趙遐父及趙克璣有任
    何表見代理之情，且趙遐父及趙克璣亦稱被上訴人從未授權伊等與上訴人訂定委
    任契約，上訴人主張表見代理，自不足採。
４、被上訴人自始認定上訴人為中華醫院之法律顧問，而在本案中被上訴人與中華醫
    院乃對立之相對人，自無委任對造律師使其為雙方代理之可能，上訴人之主張顯
    違法律規定。
(二)被上訴人與趙遐父等人約定確定中華醫院有三分之二之股權願意出賣後，始收購
    其中十六股股權，至於趙遐父等人如何取得三分之二股權之同意與被上訴人無涉
    ，縱收購該十六股之方式確由上訴人提供意見，亦係中華醫院內部事項概與被上
    訴人無關。
(三)被上訴人從未曾給付上訴人任何報酬，上訴人稱已領受之報酬係由趙克璣之帳戶
    支出與被上訴人並無關聯，上訴人自無法依趙克璣該筆支出認被上訴人有給付委
    任報酬之事實，而認定被上訴人有委任上訴人之行為。
(四)被上訴人對上訴人之催告函不予置理，不表示被上訴人有承認或默認之行為：依
    最高法院七十三年度台上字第一六二七號判決可知，對法律效果之通知未予置理
    ，即謂本人應依民法第一百六十九條規定負授權人責任，故上訴人主張被上訴人
    對其之催告函置之不理即為默示承認云云，於法理顯有不符。
參、證據：除援用原審所提立證方法外，並補提公司變更登記事項卡、張鍾濮致趙遐
　　父信函、被上訴人與持分人合夥權益讓與協議書、被上訴人．９．光華投字
　　第一三三二號簽呈、中國國際商業銀行儲蓄部於．１０．４出具保證書、趙遐父
　　聲明書及被上訴人與趙遐父協議書、被上訴人．９．光華投字第一二九八號
　　簽呈及其附件、被上訴人．６．光華投字第０八０八號簽呈、張鍾濮行事曆
　　（以上皆為影本）為證。
丙、本院依職權訊問證人趙克璣、趙遐父、張聖文、張鍾濮。
    理    由
一、本件被上訴人光華投資股份有限公司之法定代理人原為劉曾華，上訴後已變更為
    張鍾濮，業據其提出公司執照影本（見本院卷二第四十六至四十八頁），並經張
    鍾濮聲明承受訴訟（見本院卷二第三十四頁) ，經核無不合，應予准許。
二、本件上訴人起訴主張：被上訴人擬收購案外人中華醫院之股權，為求收購計畫順
    利進行，遂於八十八年五月間委請趙遐父邀約上訴人至被上訴人公司向其法定代
    理人張鍾濮陳述收購之法律意見，並授權趙克璣及趙遐父出面與上訴人簽訂委任
    契約，委任上訴人就中華醫院股權收購程序出具法律意見，約定酬金為三百一十
    萬，上訴人乃依約對收購程序提供法律意見書乙份，被上訴人遂得以順利完成收
    購程序，距事後被上訴人卻否認有授權趙遐父及趙克璣出面與上訴人就收購事宜
    訂定委任契約，然因趙遐父曾出示被上訴人所出具之收購意願書予上訴人，並由
    趙遐父、趙克璣邀約上訴人與被上訴人之法定代理人張鍾濮商談收購事宜，嗣由
    趙遐父、趙克璣與上訴人簽訂委任契約；於洽談過程中被上訴人之受僱人張聖文
    、龐驊及法律顧問遠東聯合法律事務所陳世英律師皆曾為收購事宜至上訴人事務
    所研商並留下名片，觀諸被上訴人收購中華醫院之層次、步驟確實與上訴人提供
    之法律意見一致。八十九年六月十二日伊函請被上訴人給付酬金時，被上訴人對
    於委任事宜亦未否認，並已給付委任報酬五十萬元等情節，均足以使上訴人相信
    趙克璣、趙遐父就收購中華醫院乙事，有權代理被上訴人委任上訴人，被上訴人
    亦應負表現代理之責，爰本於委任契約請求給付委任報酬如起訴之聲明等語。
三、被上訴人則以：伊與上訴人並無委任契約之合意，且未曾給付上訴人五十萬元之
    報酬，亦未授權趙遐父、趙克璣就收購中華醫院乙事與上訴人訂立委任契約；上
    訴人雖另主張伊應依表現代理負授權人之責，惟本件並無任何致使上訴人誤信被
    上訴人曾授權參加人趙遐父之事實存在，自不應令伊負表現代理授權人之責任等
    語，資為抗辯。
四、經查，上訴人主張趙遐父、趙克璣以被上訴人光華公司名義與上訴人就辦理收購
    中華醫院股權事宜簽訂委任契約並約定酬金三百一十萬元，嗣後中華醫院於八十
    八年九月二十六日召開臨時股東大會修改章程及合夥契約書，及乙情，業據上訴
    人提出委任契約、中華醫院董事會八十八年九月三日中會（十三）字第○一七號
    函各乙紙為證（見原審卷第十二、十四頁），復為被上訴人所不爭，自堪信為真
    實。
五、至上訴人主張被上訴人擬收購中華醫院股權，因不便出面，而授權趙遐父、趙克
    璣代表被上訴人，委請伊就收購事宜提供法律意見，並由其二人出面簽訂委任契
    約，故兩造間存有委任契約，被上訴人應依委任契約給付委任報酬云云，則遭被
    上訴人所否認，並以前開情詞置辯，經查：
(一)按當事人主張有利於己之事實者，就其事實有舉證責任，民事訴訟法第二百七十
    七條前段訂有明文，又上訴人於起訴原因已有相當之證明，而被上訴人於抗辯事
    實並無確實證明方法，僅空言爭執者，當然認定其抗辯事實之非真正，而應為被
    上訴人不利之認定，又上訴人對於自己主張之事實已盡證明之責後，被上訴人對
    其主張，如抗辯其不實，並提出反對之主張者，則被上訴人對其反對之主張，亦
　　應負證明之責，此為舉證責任分擔之原則，另民事訴訟如係上訴人主張權利者，
　　應先由上訴人負舉證之責，若上訴人不能舉證，以證實自己主張之事實為真實，
　　則被上訴人就其抗辯事實即令不能舉證，或其舉證尚有疵累，亦應駁回上訴人之
　　訴，有最高法院十七年上字第九一七○號、十八年上字第一六七九號、同年上字
　　第二八五五號判例及七十二年台上字第四二二五號判決意旨可資參照。
(二)上訴人所主張之事實，固據其提出委任契約、趙遐父之文書、中華醫院董事會函
    、八十八年七月八日第六四四期新聞週刊報導、協議書、合夥權益讓與協議書、
    中華醫院案備忘記錄表、大安醫院管理顧問股份有限公司設立登記表為証 (見原
    審卷第十二至十四、五一、九六至一○一、二二二至二四○頁) 。
(三)惟被上訴人已否認上情，其法定代理人張鍾濮並在原審到庭証稱：『我沒有直接
    或間接委任上訴人為法律顧問去收購中華醫院的股權，．．．要我來收購中華醫
    院的股權，我暸解情況後，提出他們要有三分之二以上股權願意賣給我，才來談
    條件。事後趙克璣、趙遐父到我辦公室，談論收購的事情，到最後劉律師提出可
    以作為我們法律顧問，我說不合適，．．．而且他本人也是中華醫院的法律顧問
    ，再來當我們公司的法律顧問可能不適合』等語（見原審卷第一七一頁) ，在本
　　院証稱『（問；你們是否有特別委任趙遐父辦理此事？）沒有，我們是買方，他
　　們是賣方，他們要自己整合達成我們的要求後，我們才會與他們談』；『（問；
　　你們是否有委任趙遐父代表你們光華處理收購的事情？) 這是我們的律師建議我
　　們用渡讓的方式，趙遐父不是受我們的委任去收購，只是受我們的委託受讓東貿
　　所願意出售的股份︵被上證七號的附件五︶。』等語在卷 (見本院卷二第八一、
　　八二、八三頁)。
(四)而証人趙遐父亦証稱上訴人是中華醫院之律師，受任處理賣方之事務，並分別在
    原審供稱『張鍾濮對伊談及有意願要買中華醫院的股權，要伊先跟內部股東接洽
    ，因有股東反對，伊才找上訴人處理。委任契約上代表光華投資股份有限公司公
    司委任上訴人及報酬之約定，係伊依照上訴人拿的稿子照抄的』等情（見原審卷
    第一三六、一三七頁) ；在本院供稱『我們內部先開會二次，同意以每股五百萬
    元的代價出售，後來我與趙克璣去找當時的法律顧問甲○○律師，劉律師同意以
    每人八千元的代價作我們四十六人的法律顧問。』『我們最先有動機要賣股份，
    也找了很多的買主，後來收到張鍾濮給我們的信之後，我們找劉律師請其幫忙，
    每人八千元的律師費，是趙克璣與我與劉律師談的，有無寫委任契約我不記得。
    』『這份委任契約書是我到劉律師事務所後，劉律師拿了一份草稿給我抄的，其
    後有我與趙克璣的簽名，因為劉律師拿了我們八千元，所以劉律師是賣方的律師
    不是買方的律師，如果當初劉律師說光華也要付費的話，我一定會告訴光華，最
    早劉律師沒有告訴我，在我們支付八千元費用之後，我耳聞劉律師向光華公司要
    費用，我們兩人有替劉律師轉達他要費用這件事，我們也是因為這件事才會有餐
    敘，也才會到劉律師事務所寫這份委任契約書，我寫這份契約書是希望股份轉讓
    的事能夠順順利利，不受阻撓，當時我是光華公司與中華醫院買賣的中間介紹人
    ，因為看到劉律師情緒激動，也為了要把當時的情緒緩和，所以才寫下這份委任
    契約，這份委任契約我沒有拿給光華去看。』 (見本院卷一第二四○至二四二頁
    ) 等語在卷，系爭委任契約既係趙遐父按照上訴人之稿件照抄，且係由趙遐父及
    趙克璣二人以個人名義簽名於後，事後復未交付與被上訴人認可，自難認係經被
    上訴人之授權而為。
(五)參以証人趙克璣已明白表示被上訴人並未委託其與上訴人簽訂委任契約，依據其
    在本院所供稱『我是中華醫院的常務監察人，有部分股東要賣股份時找我幫忙，
    趙遐父找我問醫院股東是否要出售股份，我告知只有一部分，張鍾濮說光華想要
    買我們的醫院，就我所知醫院要賣需要經過董監事的同意，因為醫院要賣程序複
    雜，趙遐父就去找上訴人，光華的張聖文說因為光華自己也有律師不能請上訴人
    為律師，但上訴人確實有出意見，東貿十六股的八千萬元是利用人頭買來之後再
    轉給光華，因為股權的轉讓很麻煩，現在能夠順利出售所以四十六位股東每人拿
    八千元給上訴人是酬謝上訴人能讓大家順利轉讓收到的錢，原先講好是要一萬元
    後來經趙遐父與上訴人商量改為八千元。至於五十萬元部分，是付給上訴人的酬
    金，酬金約定是十六股加上四十六股的百分之一。』『 (問；你們與上訴人有否
    一起找張鍾濮談買股權之事？) 有，但是談的內容是上訴人分析醫院要如何買，
    至於張鍾濮有否請上訴人辦此事，因為我當時在打瞌睡不清楚。為何要找上訴人
    去辦此事，只有趙遐父知道，後來因為趙遐父與上訴人達成協議所以才寫協議書
    。』『為了要買賣收購醫生股權給付酬金的事，是趙遐父決定要付百分之一的酬
    金，付酬金的方式前金五十萬元，還有第二、三次款，詳細的付款方式是趙遐父
    與上訴人談的，我有問他錢從哪裡來，他說他有辦法要我不要管，這錢與每位出
    售股權的醫生所付的八千元不同，是我們醫生自己願意拿出來的錢，事情談妥後
    八千元先付，與簽約無關，五十萬元是為了簽約的百分之一支而付的，每位醫生
    的八千元是股權移轉完畢後才支付，給上訴人的五十萬元是我們出售股份的醫生
    拿到第一次的頭期款後二、三天，上訴人到我家討取，當時因為我太太生病，我
    不願意讓我太太誤會，所以先付給上訴人，我付後有找趙遐父他有將錢還我，之
    後為何沒有再給上訴人酬金要問趙遐父。』  (見本院卷一第一六一至一六五頁)
    等語，則以在系爭委任契約上簽名之當事人趙克璣，尚且對於被上訴人是否授權
    趙遐父簽訂委任契約書一事，表示不知情，自難認上訴人所主張趙遐父、趙克璣
　　二人係受被上訴人之授權出面與伊訂立委任契約一節，係屬事實，至於趙克璣雖
　　証稱「張聖文說十六股的轉讓上訴人做的很好，按道理講應該要給報酬，．．．
　　』等語  (見本院卷一第一六五頁)，然此應屬趙克璣事後對於中華醫院股權收購
　　成功之結果係因上訴人所提供法律意見之結果，所作之個人意見及判斷，尚難據
　　為認定被上訴人有委任上訴人處理該項事務之証據。
(六)至於上訴人所提出中華醫院八十八年臨時股東大會會議記錄，其內記載『今天臨
    時股東會係依據本院合夥契約規定有股東趙遐父等三十一人連署要求召開，本會
    依法召開，現就原提案人向大家提出報告』等語  (見原審卷第六七、六八頁)，
    乃趙遐父以中華醫院股東身分提案發言，尚難據此認定被上訴人與趙遐父間有委
    任關係。
(七)上訴人另以趙遐父曾出示協議書予上訴人，主張可推論被上訴人已授權趙遐父委
　　任上訴人收購中華醫院股權云云，惟查，上訴人所提出之協議書 (見原審卷第九
　　六頁、本院卷二第一一九頁) 第一條明載『乙方同意受甲方之委任，以自己及／
　　或其他經甲方同意之人之名義，受讓中華醫院內部合夥人東貿國際股份有限公司
　　出售之中華醫院內部合夥持分計九十二分之十六。．．．』，並非代理被上訴人
　　處理購買該十六個持分事務，自與上訴人所稱係授權趙遐父收購中華醫院之主張
　　無關。
(八)至於証人徐正坤雖在原審証稱趙遐父明白表示是代表光華公司簽訂委任契約等語
    ，然此僅能証明趙遐父與上訴人之間成立委任契約，仍不足証明係被上訴人與上
    訴人之間成立委任契約。
(九)至上訴人主張被上訴人已支付委任報酬五十萬元，足認兩造間有委任契約存在云
    云，然查該筆款項係因趙克璣以其活儲戶頭轉帳購置，已如前述，並有世華聯合
    商業銀行仁愛分行 (九十)( 十二)( 十三)世銀仁愛字第一八六號函在卷(見原審
    卷第二○一頁) ，趙克璣雖在本院証稱係由伊先支付五十萬元給上訴人，之後趙
    遐父再歸還等語 (見本院卷一第一六三頁)，但此已經趙遐父在本院否認在案  (
    見本院卷一第二四三頁) ，上訴人就此復未能再提出其他具體事証以資証明，上
    訴人此部分之主張，非屬事實，自難採信。
(十)綜上，上訴人既無法舉証証明被上訴人確有授權趙遐父、趙克璣出面委任上訴人
    提供收購中華醫院之法律意見，則其依據趙遐父、趙克璣二人與上訴人之間所訂
    立之委任契約，主張被上訴人應負委任人之責，尚不足採。
六、至上訴人另主張被上訴人應依表現代理之規定負授權人之責，無非以趙遐父曾出
    示被上訴人所交付收購中華醫院之意願書、被上訴人受僱人張聖文、龐驊曾至其
    事務所協商及留有名片二紙及上訴人曾催告被上訴人給付委任報酬而被上訴人未
    為反對之意思表示等理由為據。按表現代理之成立，必本人客觀上有表見之事實
    ，使足該當。惟查：
(一)有關上訴人所指稱被上訴人授權趙遐父、趙克璣二人委任上訴人之『意願書』，
    經查實係八十八年三月十八日被上訴人循趙遐父之請，出具予趙遐父，証明被上
    訴人有意願以每個持分五百萬元之價格購買全數持分之信函一節，已據被上訴人
　　當庭提出上訴人不爭執之函件複本陳明在卷（見本院卷二第一○四頁），觀之該
　　信函內容，並無任何授權或委託趙遐父為被上訴人代理人或授權趙遐父代被上訴
　　人委任律師之意思表示，而據証人趙克璣復証稱『．．．我們雙方原則上談好他
　　要買我們有意願要賣，所以他才寫信，其內容說要好好經營，但沒有說委託律師
　　的事情』等語在卷（見本院卷一第一六三頁），証人趙遐父亦証稱『劉律師當初
　　代表我們四十六人與被上訴人之法定代理人張鍾濮見面表示我們這一方的意見』
　　(見原審卷第一三七頁)，則上開信函顯難認作係被上訴人授權趙遐父、趙克璣去
　　委任上訴人提供法律意見書之授權証明，故上訴人以見到上開信函即得作為被上
　　訴人有授權趙遐父或趙克璣委任上訴人處理收購股份事宜之証據，尚不足採。
(二)按被上訴人收購中華醫院之條件為至少取得三分之二以上持分，惟當時中華醫院
    已有十六份持分被東貿公司取得，中華醫院之多數股東乃以東貿公司取得十六股
    持分不符合中華醫院合夥契約書之約定為由，決議委任上訴人進行對東貿公司之
    訴訟，上訴人並以中華醫院之委任，發函東貿公司，於八十八年八月十八日中華
    醫院與東貿公司簽訂協議書，由上訴人擔任見証人，於八十八年八月二十三日由
    上訴人出具簽收十六名股東簽收通知書之簽收單，而且中華醫院四十六位股東中
    亦有四十三位每人給付八千元之酬金，合計三十四萬四千之事實，亦為上訴人所
　　是認在卷（見原審卷第二○四頁），足証上訴人確有受中華醫院委任，替其處理
　　買回東貿公司所持十六分持分之事宜。
(三)至於被上訴人之受僱人張聖文，龐驊及其法律顧問至上訴人處協商收購事宜，並
    留下名片，據証人張聖文証稱是因上訴人係中華醫院之法律顧問，非常了解中華
　　醫院的問題，因收購事很複雜，才與公司之法律顧問去找上訴人（見本院卷一第
　　二四五頁），則被上訴人為收購股份事宜派遺公司人員及法律顧問去找擔任中華
　　醫院法律顧問之上訴人協商，並留下名片，應屬買賣雙方處理收購股份之交涉事
　　宜，亦難因此而認具有授權上訴人處理事務之外觀。
(四)至被上訴人日後收購完成後委請証人趙遐父於八十八年十二月三十日擔任大安醫
    院顧問管理股份有限公司董事長，固為其所不爭，並有公司設立登記事項卡可稽
    ，但此僅係被上訴人與趙遐父之間就處理大安醫院之事務之委任關係，尚難以此
    推測在收購中華醫院之前，有授權趙遐父出面委任上訴人處理事務。
(五)至於上訴人曾於八十九年六月十二日、九十年五月二日發函通知被上訴人給付報
　　酬，固據其提出催告信函二紙在卷（見原審卷第十五、十六頁），但被上訴人並
　　未予置理，已據上訴人自承在卷，此外，五十萬元報酬係由証人趙克璣所給付，
　　已如前述，雖趙克璣表示日後已由趙遐父清償，但此已據趙遐父否認在卷，且上
　　訴人亦無法舉証証明五十萬元之報酬，確係由被上訴人所支付，自難以其收受趙
　　克璣所給付之五十萬元報酬而認係被上訴人承認有委任一事，是縱使被上訴人對
　　前開催告函未未予置裡，亦難因此而認被上訴人應付表見代理授權人之責。
七、綜上所述，上訴人並未能提出具體事証，証明被上訴人確有授權趙遐父、趙克璣
    出面與上訴人簽訂定委任契約，而依據其所指述之事實，亦難認被上訴人有任何
    外觀表見事實致令上訴人誤信為有代理權之授與之情事，自難認兩造間成立委任
    契約，從而上訴人依委任契約主張被上訴人給付委任報酬二百六十萬元及法定遲
    延利息，即不應准許。原審所為上訴人敗訴之判決及駁回其假執行之聲請，並無
    不合，上訴意旨指摘原判決不當，求予廢棄改判，為無理由，應予駁回。
八、本件事証已臻明確，兩造其餘攻擊防禦方法，及其他未經援用之事証，經本院逐
    一斟酌後認與判決結果不生影響，爰不一一論述，併此敘明。
據上論結，本件上訴為無理由，依民事訴訟法第四百四十九條第一項、第七十八條，
判決如主文。
中　　　華　　　民　　　國　　九十一　　年　　　八　　　月　　二十八　　日
　　　　　　　　　　　　　　　　　　民事第四庭
　　　　　　　　　　　　　　　　　　　　審判長法　官　李　瓊　蔭
                                        　　　法　官　林　金　吾
                                              法　官　張　　　蘭
右正本係照原本作成。
如不服本判決，應於收受送達後二十日內向本院提出上訴書狀，其未表明上訴理由者
，應於提出上訴後二十日內向本院補提理由書狀（均須按他造當事人之人數附繕本）
上訴時應提出委任律師或具有律師資格之人之委任狀；委任有律師資格者，另應附具
律師及格證書及釋明委任人與受任人有民事訴訟法第四百六十六條之一第一項但書或
第二項（詳附註）所定關係之釋明文書影本。
中　　　華　　　民　　　國　　九十一　　年　　　八　　　月　　三十　　　日
　　　　　　　　　　　　　　　　　　　　　　　書記官　應　瑞　霞
附註：
民事訴訟法第四百六十六條之一（第一項、第二項）：
對於第二審判決上訴，上訴人應委任律師為訴訟代理人。但上訴人或其法定代理人具
有律師資格者，不在此限。
上訴人之配偶、三親等內之血親、二親等內之姻親，或上訴人為法人、中央或地方機
關時，其所屬專任人員具有律師資格並經法院認為適當者，亦得為第三審訴訟代理人
。
